【裁判字號】    95,上易,860
【裁判日期】    970430
【裁判案由】    給付貨款
【裁判全文】
臺灣高等法院民事判決                 95年度上易字第860號
上 訴 人  即
附帶被上訴人  寶齡富錦生技股份有限公司
法定 代理 人  甲○○
訴訟 代理 人  羅瑩雪律師
被 上訴人 即
附 帶上訴 人  盈坊行銷有限公司
法定 代理 人  丁○○
訴訟 代理 人  詹文凱律師
上列當事人間請求給付貨款事件，兩造對於中華民國95年8月22
日臺灣臺北地方法院94年度訴字第800號第一審判決各自提起上
訴及附帶上訴，本院於97年4月16日言詞辯論終結，判決如下：
    主  文
原判決關於駁回上訴人後開第二項之訴部分，及該部分假執行之
聲請，並訴訟費用之裁判均廢棄。
被上訴人應再給付上訴人新台幣貳拾捌萬玖仟捌佰柒拾玖元，及
自民國九十四年二月十九日起至清償日止，按年息百分之五計算
之利息。
其餘上訴駁回。
附帶上訴駁回。
第一審訴訟費用及第二審訴訟費用關於上訴部分，由上訴人負擔
百分之二十七，餘由被上訴人負擔。第二審訴訟費用關於附帶上
訴部分，由附帶上訴人負擔。
    事實及理由
一、本件上訴人起訴主張：上訴人於民國90年4月與被上訴人簽
    訂「德卡專業美體護膚名品」合約書，契約期間自90年4月
    起至91年3月30日止，由上訴人負責供應德卡系列、養生4寶
    、EVETAYLOR精油產品，期滿後上訴人應被上訴人要求繼續
    供貨。至93年9月止，上訴人計供應被上訴人價值計新台幣
    （下同）2,876,997元之貨品，扣除被上訴人退貨647,874元
    及已付貨款1,650,036元後，被上訴人尚欠貨款579,087元未
    付。嗣經上訴人催討，被上訴人陸續開立到期日為93年10月
    28日、93年11月28日、93年12月28日面額各50,000元之支票
    3紙，經上訴人提示兌現後尚餘貨款429,087元未付。又兩造
    另於92年1月簽訂「愛爾系列」產品之供貨合約，契約期間
    自92年1月起至92年12月31日止，期間上訴人計給付被上訴
    人價值624,000元之貨品，扣除被上訴人退貨411,000元及已
    付貨款22,800元後，尚欠貨款190,200元未付。綜上，被上
    訴人積欠上訴人德卡系列及愛爾系列貨款共計619,287元未
    付，爰依買賣價金請求權訴請被上訴人給付619,287元，及
    自94年2月19日起至清償日止，按年息5%計算之利息等語。
二、被上訴人則辯以：關於「德卡系列」產品部分，被上訴人已
    超付貨款504,929元，加計福利回饋金117,450元，上訴人尚
    應退還被上訴人622,379元。另上訴人應返還被上訴人已開
    立面額各50,000元之支票3紙、面額466,000元之支票1紙，
    合計616,000元，至於「愛爾系列」產品部分，被上訴人進
    貨457,800元，扣除退貨411,000元及已付貨款22,800元，再
    減去折讓24,000元，被上訴人已給付全部貨款。綜上，被上
    訴人已超付1,238,379元，並無積欠上訴人之貨款等語。
三、本件經原法院判決被上訴人應給付上訴人190,400元，及自
    94年2月19日起至清償日止，按年息5%計算之利息，並駁回
    上訴人其餘之訴，兩造各就其敗訴部分提起上訴及附帶上訴
    。上訴部分，上訴人上訴聲明為：（一）原判決不利上訴人
    部分廢棄。上開廢棄部分，被上訴人應給付上訴人429,087
    元，及自94年2月19日起至清償日止，按年息5%計算之利息
    。被上訴人則聲明：上訴駁回。附帶上訴部分，附帶上訴人
    附帶上訴聲明：原判決不利附帶上訴人部分廢棄。前開廢棄
    部分，附帶被上訴人於第一審之訴駁回。附帶被上訴人則聲
    明：附帶上訴駁回。
四、兩造不爭執事項：（本院卷第83頁背面、第101頁正、反面
    ）
（一）上訴人與被上訴人於90年4月簽訂「德卡專業美體護膚名
      品」合約，以定價6折供應德卡系列產品（下稱德卡產品
      ）予被上訴人，至93年9月止。
（二）被上訴人就德卡產品共付款1,592,046元，加上93年10月
      至12月支票兌現之150,000元，共付款1,742,046元。
（三）90年3月至91年12月被上訴人就德卡產品退貨181,524元；
      92年1月至93年9月退貨466,350元，共退貨647,874元。
（四）被上訴人確曾於93年9月份簽發面額466,000元之支票。
（五）92年4月1日、單據號碼00000000、金額28,800元銷貨單上
      之「乙○○」為乙○○所簽。
（六）上訴人91年10月至12月供應價值624,000元（含福利回饋
      ）之愛爾系列產品予被上訴人，被上訴人於92年4、5月支
      付此產品貨款22,800元，93年7月退貨411,000元。
五、本件經本院與兩造整理之爭點為：（本院卷第101頁背面）
（一）兩造是否於93年9月3日對帳完畢？
（二）被上訴人主張有爭議之198,700元及要求扣減之福利回饋
      金額，是否有扣除之理由？
（三）90年3月至91年12月被上訴人有無積欠上訴人貨款？
（四）92年1月至93年9月被上訴人有無積欠上訴人貨款？
（五）兩造是否已簽訂新約？
（六）被上訴人93年9月3日所簽之466,000元支票是否為支付貨
      款之目的？
      爰述之如下：
（一）兩造是否於93年9月3日對帳完畢？
   1、上訴人主張：兩造於93年9月3日會面之目的係當面對帳，
      且雙方已完成所有出貨、退貨之對帳，僅餘有無上訴人之
      業務員向被上訴人轉調貨、調借貨金額應否由被上訴人應
      付款中扣除及福利回饋應如何給付等爭議等語，被上訴人
      則辯以：兩造未對帳完畢，丙○○於93年9月3日至被上訴
      人公司，並未攜帶相關憑據，無法對帳，計算表所載前期
      餘額1,419,937元因無資料亦無法確定，被上訴人為簽訂
      新約，乃同意簽訂1年期保證票為擔保，並非以之支付貨
      款等語。
  ２、經查：
    (1)上訴人主張之上開事實，有對帳明細1紙在卷可按（原審
      卷1第85頁），並據證人即於87年至94年4月任職上訴人公
      司擔任經理之丙○○於本院結證稱：「（提示原審證8客
      戶帳款明細表，問：是否你與盈坊對帳？）是的。對帳期
      間為93年7月1日至30日帳款。因為之前的帳都對過了。」
      、「（問：依此對帳單表示前一個月的金額是否正確？）
      都是正確的，1,419,937元。」、「（當天對帳的情形？
      ）當天由我打電話與潘先生約在其辦公室對帳，因為已經
      超過公司給的3個月額度很多，公司認為除非先付清才願
      意繼續出貨，潘先生要求簽新的合約，但我負責的是將70
      幾萬元差額先收回。對帳時，潘先生挑出10幾萬元部分有
      爭議（業務人員調貨）及福利回饋部分（潘先生認為另有
      2個合約福利回饋未給，應該扣除現金），事實上福利回
      饋應該是給貨而不是給現金，最後我當場查帳後，認為福
      利回饋已給了1次108,000元，所以只欠潘先生1次福利回
      饋，但計算時福利回饋誤為100,800元，回來後我有打電
      話給潘先生說明，當場潘先生開立466,019元支票」、「
      （問：是否代表潘先生對466,019元部分沒有爭議？）是
      的。」、「（是否代表承認應扣除108,000元之福利回饋
      ？)回來後，公司會計表示不可以這麼做，但我因急著將
      錢收回來，才會如此處理。」、「（此部分後來如何解決
      ？）潘先生無法舉證此部分，公司帳上貨物已經出去了。
      潘先生認為此部分有公司派的人去向他轉調貨，事實上查
      證後並沒有此事，後來潘先生也沒有交待此部分。」等語
      （本院卷第50至51頁），核與該對帳明細上所載：「前期
      應收帳款餘額1,419,937」、「帳款日期2004/07/23、200
      4/07/30」「應收帳款餘額779,927」、「爭議款198,700
      」、「福利216,000」、「365219+100800=466019」等字
      樣相符。
    (2)上開對帳明細上係由被上訴人法定代理人丁○○親簽，且
      被上訴人曾簽發日期94年9月7日、面額466,000元之支票1
      紙與上訴人乙節，有支票1紙可憑（原審卷1第86頁），復
      為被上訴人所不爭執（本院卷第116頁）。
    (3)被上訴人於原審94年3月17日答辯狀第2頁載有：「兩造曾
      於93年9月3日初步核對未付貨款，因對確實金額尚不明確
      ，故依初估結果已由被告（即被上訴人）簽發94年9月2日
      到期，面額46萬6000元之支票以擔保原告（即上訴人）之
      貨款債權」等語（原審卷1第74頁）。
    (4)綜上，堪認兩造於上開時日對帳時，就兩造間於93年7月
      31日前之帳款，除有爭議之198,700元及福利回饋金，應
      否扣除（詳後），彼此尚有爭執外，雙方均已確認無訛。
（二）被上訴人主張有爭議之198,700元及要求扣減之福利回饋
      金額，是否有扣除之理由？
  １、按當事人主張有利於己之事實者，就其事實有舉證之責任
      ，民事訴訟法第277條前段定有明文，又主張法律關係存
      在之當事人，應就該法律關係發生所須具備之特別要件，
      負舉證之責任，至於他造主張有利於己之事實（變更或消
      滅之特別要件），則應由他造舉證證明（最高法院48年台
      上字第887號判例意旨參照）。
  ２、上訴人主張：被上訴人雖以上訴人公司之業務員曾向該公
      司調貨、借貨為由，主張被上訴人所欠貨款應扣減198,70
      0元，惟迄未提出任何證據證明，且縱有借調貨之情形，
      被上訴人從未告知上訴人，顯屬被上訴人與該等業務員間
      之私下往來，亦與上訴人無關，另有兩造簽訂之「德卡專
      業美體護膚名品」合約載明「……（3）回饋內容：贈貨
      壹拾萬捌仟元整」。而丙○○當日取回之支票金額之所以
      扣除福利回饋金額，係因丁○○堅持如此計算，丙○○無
      可奈何，始會如此處理。是上開對帳明細之帳款餘額，自
      不應扣除福利回饋金等語。被上訴人辯以：原審原證8上
      所示之198,700元扣減，係上訴人業務人員因公司缺貨，
      向被上訴人借調未還所生之債務，另108,000元之福利回
      饋，明定於兩造合約中，回饋方式固應以貨物為之，但上
      訴人並未提供該筆貨物，且於新約簽訂後反悔而不再提供
      貨物，被上訴人主張以相同價值之金錢抵充，自屬合理等
      語。
  ３、經查：
    (1)兩造爭議之198,700元貨款部分：
      被上訴人雖以上訴人公司之業務員曾向該公司調貨、借貨
      為由主張應扣減198,700元貨款等語，惟此為有利於被上
      訴人之事由，依上開舉證責任分配之原則，應由被上訴人
      負舉證之責，惟被上訴人未提出任何證據，就其主張之上
      揭有利事實加以舉證以實其說，已難採信。且縱有如被上
      訴人主張之借、調貨之情形，被上訴人亦未能證明上開情
      形，係上訴人向被上訴人借、調貨，而非係被上訴人與上
      訴人公司業務員間所為之借、調貨，是被上訴人主張扣減
      上述有爭議之198,700元貨款，自無理由。故上訴人自得
      再向被上訴人請求上開貨款金額。
    (2)福利回饋金部分：
      依兩造簽訂「德卡專業美體護膚名品」合約第（五）載有
      「……（3）回饋內容：贈貨壹拾萬捌仟元整」可知，兩
      造間約定之回饋內容，固係以「貨品回饋」之方式為之，
      而非人以「金錢回饋」之方式，惟上訴人公司之經理丙○
      ○，於上開時日對帳時，既已代理上訴人以「金錢回饋」
      方式為之，並經被上訴人之同意，雙方顯已合意變更上開
      契約原約定之回饋方式，且丙○○迄未曾撤銷該意思表示
      ，上訴人自應受上開合意之拘束，是上訴人主張前揭對帳
      明細之帳款餘額，不應扣除該福利回饋金等語，亦無理由
      。故上訴人不得再向被上訴人請求兩造於上開時日對帳時
      ，已扣除之前揭福利回饋金。
（三）90年3月至91年12月被上訴人有無積欠上訴人貨款？
      如上開（一）所述，兩造業於93年9月3日對帳完畢，且依
      證人丙○○於本院結證稱：「（提示原審證8客戶帳款明
      細表，問：是否你與盈坊對帳？）是的。對帳期間為93年
      7月1日至30日帳款。因為之前的帳都對過了。」等語（本
      院卷第50頁背面），且觀諸前述對帳明細所載之「帳款日
      期」，可知，兩造對帳之期間點，應係至93年7月30日止
      ，已包括上開之時間，是被上訴人於90年3月至91年12月
      是否仍欠上訴人貨款，已非重要，兩造間至93年7月30日
      之帳款應以兩造上開對帳之結果為據，故本院自無就90年
      3月起至91年12月止，被上訴人有無積欠上訴人貨款乙事
      ，再加以論述之必要，附此敘明。
（四）92年1月至93年9月被上訴人有無積欠上訴人貨款？
  １、92年1月至93年7月：如上所述，兩造對帳之時間點，係至
      93年7月30日止，已包括上開之時間，是被上訴人於上開
      期間是否仍欠上訴人貨款，已非重要，兩造間至93年7月
      30日之帳款，應以上開兩造對帳之結果為據，本院無就該
      期間被上訴人有無積欠上訴人貨款乙事，加以論述之必要
      。
  ２、93年8月至9月：
      查93年8月至9月，上訴人曾就德卡產品，先後出貨14,460
      元及900元與被上訴人，此有訂貨單、銷貨單在卷可按（
      原審卷1第56頁、第145至146頁），且被上訴人就上訴人
      曾於93年8月出貨14,460元部分，並不爭執，亦有被上訴
      人於原審提出之核對進貨金額表可憑（原審卷2第57頁）
      ，堪信上訴人於93年8至9月確有出貨14,460元及900元與
      被上訴人，二者合計15,360元（計算式：14,460元+900元
      =15,360元） 。
（五）兩造是否已簽訂新約？
      被上訴人固主張其已與上訴人之代理人丙○○簽訂新約，
      並簽發面額各50,000元之3紙支票與上訴人等語，惟兩造
      有無簽訂新約，與上訴人得否請求被上訴人給付上開貨款
      ，二者間，別為二事，不因簽訂新約而影響，故本院亦無
      論述此項爭點之必要。
（六）被上訴人93年9月3日所簽之466,000元支票是否為支付貨
      款之目的？
  １、上訴人主張：兩造已對帳確認雙方無爭議之貨款（包括德
      卡及愛爾系列）金額為466,019元，被上訴人簽發上開支
      票係為擔保上訴人此部分之貨款債權等語。被上訴人則辯
      以：被上訴人係為簽訂新約，乃同意簽發上開之保證票為
      擔保，並非以該支票為貨款之支付等語。
  ２、經查：兩造就簽發上開支票之原因，固有如上不同之主張
      ，惟依上開（一）之所述，本院認兩造就貨款金額466,01
      9元部分，雙方業已確認無訛，是上開支票究係擔保貨款
      債權或係簽訂新約之保證票，均與本院前述之認定無涉，
      本院亦無論述之必要。
六、綜上所述，上訴人得請求被上訴人給付之金額計有：（一）
    上開對帳明細所示兩造對帳後無爭議之金額466,019元；（
    二）兩造爭議之金額198,700元，及（三）93年8月至9月出
    貨之金額15,360元，總計為680,079元（計算式：466,019元
    +198,700元+15,360元=680,079元），惟應扣除兩造對帳後
    ，被上訴人於93年8月、10月至12月，每月各給付之金額50,
    000元，總計200,000元（原審卷87頁），是被上訴人尚應給
    付上訴人之金額為480,079元（計算式：680,079元-200,000
    元=480,079元）。從而，上訴人本於買賣價金請求權，訴請
    被上訴人給付619,287元，及自起訴狀繕本送達翌日（即94
    年2月19日）起至清償日止，按年息5%計算之利息，於480,
    079元及自94年2月19日起至清償日止，按年息5%計算之利息
    部分，為有理由，應予准許。逾此部分請求，則無理由，應
    予駁回。原審就上開應准許部分，僅判決被上訴人應給付上
    訴人190,200元，及自94年2月19日起至清償日止，按年息5%
    計算之利息，及准、免假執行之宣告，尚有未洽，上訴意旨
    指摘原判決此部分不當，聲明廢棄改判，為有理由，爰由本
    院廢棄改判如主文第2項所示即被上訴人應再給付上訴人
    289,879元（計算式：480,079元-190,200元=289,879元）及
    自94年2月19日起至清償日止，按年息5%計算之利息。至於
    上訴人之請求不應准許部分，原判決就此部分為上訴人敗訴
    之判決，並駁回其假執行之聲請，經核於法並無不合，上訴
    意旨聲明廢棄改判，為無理由，應駁回其上訴。另附帶上訴
    部分，附帶上訴意旨指摘原法院判決其應給付190,200元本
    息部分不當，聲明廢棄改判，亦無理由，應併予駁回。
七、本件事證已臻明確，兩造其餘之攻擊防禦方法核於判決結果
    不生影響，爰毋庸一一論述，併此敘明。
八、據上論結，本件上訴為一部有理由，一部無理由，附帶上訴
    為無理由，依民事訴訟法第450條、第449條第1項、第79條
    、第78條，判決如主文。
中    華    民    國    97    年     4    月    30    日
                    民事第十二庭
                        審判長法  官  陳駿璧
                              法  官  王仁貴
                              法  官  陳邦豪
正本係照原本作成。
不得上訴。
中    華    民    國    97    年    4     月    30    日
                              書記官  李佳樺


司法院資訊處製作；財團法人民間司法改革基金會備份。
